【裁判字號】    99,交聲,19
【裁判日期】    990512
【裁判案由】    聲明異議
【裁判全文】
臺灣高雄地方法院交通事件裁定      99年度交聲字第19、20號
原處分機關  高雄市政府交通局
法定代理人  王國材
異  議  人
即受處分人  楊智文
            楊國慶
上列異議人因違反道路交通管理處罰條例案件，對於高雄市政府
交通局中華民國98年12月22日所為之處分（原處分案號：高市交
裁字第32-BU0000000號、32-BU0000000號）聲明異議，本院裁定
如下：
    主  文
原處分撤銷。
楊智文、楊國慶，均不罰。
    理  由
一、原處分意旨略以：受處分人楊國慶所有之車號928-CZD 號重
    型機車，於民國98年10月25日20時32分許，由無駕駛執照之
    受處分人楊智文騎乘，在高雄市○○○路、逢甲路口，二輛
    以上汽車共同在道路上以危險方式駕駛，經高雄市政府警察
    局鼓山分局舉發，再經高雄市政府交通局依道路交通管理處
    罰條例第43條第3 項、第64條第2 項、第5 項規定，裁處楊
    智文罰鍰新臺幣（下同）30,000元、自98年12月22日起3 年
    內不得考領駕駛執照、並應參加道路交通安全講習，及依道
    路交通管理處罰條例第43條第4 項規定，裁處楊國慶（車主
    ）吊扣汽車牌照3 個月等情。
二、聲明異議意旨則以：原處分機關認異議人楊智文有上開違規
    行為，惟舉發單位並非現場攔停舉發，而是以路口監視器截
    取畫面告發。當時異議人楊智文路經高雄市○○○路、逢甲
    路口，並不認識其他之機車駕駛人，且依監視器畫面光碟，
    可明顯看出異議人楊智文之車速並不快，且未與其他車輛併
    行，本件處分顯有錯誤，為此聲明異議，請求撤銷原處分等
    語。
三、按「汽車駕駛人，駕駛汽車有下列情形之一者，處新臺幣
    6,000 元以上24,000元以下罰鍰，並當場禁止其駕駛：一、
    在道路上蛇行，或以其他危險方式駕車。二、行車速度，超
    過規定之最高時速60公里以上。三、拆除消音器，或以其他
    方式造成噪音。前項情形因而肇事者，並吊銷其駕駛執照」
    、「二輛以上之汽車共同違反第1 項規定，或在道路上競駛
    、競技者，處汽車駕駛人新臺幣30,000元以上90,000元以下
    罰鍰，並當場禁止其駕駛及吊銷其駕駛執照」、「汽車駕駛
    人有第1 項第1 款、第2 款或前項行為者，並吊扣該汽車牌
    照3 個月；經受吊扣牌照之汽車再次提供為違反第1 項第1
    款或前項行為者，沒入該汽車」、「汽車駕駛人，曾依第43
    條規定吊銷駕駛執照者，3 年內不得考領駕駛執照」、「前
    4 項不得考領駕駛執照規定，於汽車駕駛人係無駕駛執照駕
    車者，亦適用之」，道路交通管理處罰條例第43條第3 項、
    第4 項、第64條第2 項、第5 項分別定有明文。經查：
  (一)本件高雄市政府交通局98年12月22日高市交裁字第
    32-BU0000000號裁決書受處分人為楊智文，雖聲明異議狀中
    僅蓋用異議人楊文智之法定代理人楊國慶印文，惟異議人楊
    智文業於本院99年4 月28日訊問時，明確表示就本件處分確
    實有聲明議異等語（見本院99交聲19號卷第27頁）。應認異
    議人楊智文業已就本件處分聲明異議，合先敘明。
  (二)原處分機關認本件重型機車於98年10月25日20時32分許，由
    無駕駛執照之異議人楊智文騎乘，在高雄市○○○路、逢甲
    路口，二輛以上汽車共同在道路上以危險方式駕駛一節，固
    提出高雄市政府交通局舉發違反道路交通管理事件通知單、
    監視錄影光碟、畫面擷取相片為證（見本院99交聲19號卷第
    15-16 頁、99交聲20號卷第20頁），而異議人楊智文亦不否
    認確有於上開時地無照駕駛本件重型機車。惟：
  1.道路交通管理處罰條例第43條第1 項第1 款：「汽車駕駛人
    ，駕駛汽車有下列情形之一者，處新臺幣6,000 元以上
    24,000元以下罰鍰，並當場禁止其駕駛：一、汽車駕駛人，
    駕駛汽車、在道路上蛇行，或以其他危險方式駕車」規定，
    係以汽車駕駛人之駕駛行為有「蛇行」或「其他危險方式」
    駕駛為其構成要件。是異議人楊智文於本件違規時地之駕駛
    行為，是否符合「蛇行」或「其他危險方式」之構成要件，
    自為本院認定原處分機關裁罰是否合法之重要依據。
  2.依本院於99年4 月28日當庭勘驗監視錄影光碟，勘驗結果為
    ：「監視錄影畫面於20時33分9 秒時，有一位穿著黑色長袖
    上衣白色短褲之男子（即異議人楊智文），騎乘車號
    928-CZD 機車自畫面左側出現，該機車右方有3 輛機車以併
    行方式騎乘於慢車道，而車號928-CZD 機車則獨自騎乘於快
    車道，並與其右方3 輛機車保持一定之間距」（見本院99交
    聲19號卷第29頁）；且證人即高雄市政府警察局鼓山分局警
    備隊員警楊正雄亦到庭證稱：「從監視錄影光碟畫面看，異
    議人楊智文騎乘機車的速度應該不是很快」等語（見本院99
    交聲19號卷第31頁）。則異議人楊智文騎乘本件機車，既與
    其右側車輛保持一定之間隔，且車速並不快，自難認係以蛇
    行或危險方式駕駛，亦難認異議人楊智文之駕駛行為，有超
    過規定之最高時速60公里以上。
四、綜上所述，異議人楊智文之駕駛行為，既與道路交通管理處
    罰條例第43條第1 項、第3 項構成要件有間，又無其他證據
    證明異議人楊智文確有原處分所指之違規行為，原處分機關
    逕予裁罰（含車主即異議人楊國慶），於法即有未合，異議
    人楊智文、楊國慶執此聲明異議，為有理由，應由本院將原
    處分撤銷，並自為異議人楊智文、楊國慶不罰之裁定。
五、至於異議人楊智文無駕駛執照騎乘本件重型機車之違規行為
    ，應由原處分機關為適法之處理，併此說明。
六、依道路交通管理處罰條例第87條第2 項、道路交通案件處理
    辦法第20條，裁定如主文。
中    華    民    國    99    年    5     月    12    日
                    交通法庭    法  官  姚水文
以上正本證明與原本無異。
如不服本裁定，應於收受送達後5 日內向本院提出抗告狀（應附
繕本）。
中    華    民    國    99    年    5     月    12    日
                                書記官  何慧娟

司法院資訊處製作；財團法人民間司法改革基金會備份。
